【裁判字號】    92,訴,518
【裁判日期】    921022
【裁判案由】    侵權行為損害賠償
【裁判全文】
臺灣臺南地方法院民事判決  九十二年度訴字第五一八號
    原      告  戊○○
    被      告  統聯汽車客運股份有限公司
    法定代理人  甲○○
    訴訟代理人  己○○
                乙○○
    複 代理 人  丁○○
右當事人間請求侵權行為損害賠償事件，本院（言詞辯論終結日期：九十二年十月八
日）判決如左：
    主      文
原告之訴駁回。
訴訟費用由原告負擔。
    事實及理由
一、本件原告起訴主張：
  （一）其於民國九十一年十二月十六日搭乘被告公司所屬，由司機丙○○所駕駛之
        客運班車自台中朝馬站南下前往台南縣仁德站，依被告公司之行車路線圖，
        司機丙○○應行駛國道中山高速公路，並應於接近仁德站時提醒乘客是否下
        車，惟駕駛丙○○並未履行上開義務，竟改變行車路線轉往南二高，致原告
        無法順利於台南仁德站下車，後駕駛丙○○以車子已無法迴轉為由，讓原告
        於南二高田寮至關廟三百六十公里處下車，原告為返家，而於南二高上行走
        二小時又二十五分，直至聯絡家人逆向騎乘機車上南二高前來接送，爰依侵
        權行為法律關係請求被告賠償原告所受之損害，爰分述如下：
    １、原告至九十一年四月八日止腳部於國軍左營醫院動過三次手術，因原告罹患
        糖尿病，傷口癒合困難，為避免截肢，原告於同年四月九日自動辦理出院，
        且未再至醫院接受治療，之後即尋求偏方治療中，遇上此事件後，原告傷口
        復發，被告自應賠償原告支出之醫藥費用新台幣（下同）十一萬元。
    ２、原告腳部手術後尚能上班外出接單，惟被告公司之駕駛使原告在高速公路上
        行走二小時二十五分鐘，致使原告腳傷復發，無法繼續工作，故被告公司自
        應賠償原告三個月之工作薪資損失，以每月七萬元計算，共計二十一萬元。
    ３、被告公司內部管理鬆散，任由司機變更路線，將乘客棄於高速公路上，危害
        他人身體及生命安全，並使原告長時間行走於高速公路上，導致腳傷復發，
        無法上班，被告應賠償原告精神損失二十萬元。
  （二）爰聲明：被告應給付原告五十二萬元。
二、被告則以：
  （一）原告所述事實與侵權行為損害賠償構成要件並不該當：
        依原告於九十二年三月五日起訴狀之事實及理由欄一記載：「被告統聯客運
        公司為公眾運輸交通公司，沒約束好司機任由司機丙○○任意改變路線，不
        在規定地點（仁德站）下車。把我丟在南二高上（關廟及田寮間）讓我在危
        險高速公路上行走二小時又二十五分，統聯公司應負責賠償一切損失。」又
        該事實及理由欄四記載：「我在九十一年四月初八日止腳部動過三次手術，
        加上我有糖尿病傷口很難癒合，醫生建議我鋸掉．．」云云，按本件爭執發
        生於九十一年十二月十六日十七時二十分許，依原告所述如上情事，尚不能
        謂對原告係一種侵權行為，資臚列理由如后：
    １、原告腳傷為舊有痼疾並糖尿病所造成：
        被告公司之駕駛員並無任何造成原告腳傷或侵害其身體權之行為，原告之腳
        傷確實為其舊有痼疾再加上糖尿病所形成之難治病症，此觀原告於起訴狀事
        實及理由欄四記載：「我在九十一年四月初八日止腳部動過三次手術，加上
        我有糖尿病傷口很難癒合，醫生建議我鋸掉．．」及國軍左營醫院九十二年
        三月六日之乙種診斷證明書診斷欄記載「右踝糖尿病足」自明，因此，被告
        駕駛員雖於九十一年十二月十六日未讓原告在指定地點下車，惟原告早於九
        十一年四月八日前即因腳傷動過三次手術，並因有糖尿病史傷口難癒合，醫
        生以專業診斷建議原告鋸掉為宜。
    ２、被告駕駛員未讓原告於指定地點下車與原告所受之傷害間並無相當之因果關
        係：
        按最高法院四十八年台上字第四八一號判例見解「以有損害之發生及有責任
        原因之事實，並兩者之間有相當因果關係為成立要件。故原告所主張損害賠
        償之債，如不能合於此項成立要件者即難謂有損害賠償請求權存在」。復按
        最高法院八十四年台再字第九號判決謂：「行為人就其行為須有故意或過失
        ，以及該行為與損害間須有相當因果關係，雖均係侵權行為成立要件，但其
        領域各不相同，殊不能以加害人就其行為有故意或過失，遽認該行為與損害
        間有相當因果關係，申言之，行為人之行為雖有故意或過失，但其行為與損
        害間如無相當因果關係，仍不能課以侵權行為責任」。本件被告公司駕駛雖
        不按被告公司規定讓原告在指定地點下車，惟原告所請求之侵權行為損害賠
        償，卻以其舊有痼疾為依據，拼湊侵權行為損害賠償構成要件，顯然原告之
        腳傷與被告駕駛員之行為係屬不相涉之兩事，並無相當因果關係；再按最高
        法院八十二年台上字第二一六一號判決指出，「所謂相當因果關係，係以行
        為人之行為所造成的客觀存在事實為觀察基礎，並就此客觀存在的事實，依
        吾人知識經驗判斷適通常均有發生同樣損害結果之可能，該行為人之行為與
        損害間即有相當因果關係」。原告之腳傷並非被告駕駛未按規定停車所發生
        如前所述，退步言，縱使原告因被告駕駛之行為讓其下車行走於匝道致復發
        腳傷，亦無責任成立相當因果關係，因為按一般情形，於匝道下車步行並不
        會產生如原告所言之傷害情形，況且其於事發當時並無任何就診紀錄，故實
        難謂原告有侵權行為損害賠償請求權存在。
  （二）退萬步言，縱鈞院仍認有侵權行為，原告舉證依然不足：
    １、原告所提「榮祥國術館」之證書並無實質上之證據力：
        原告所提張順賢「接骨師證書」及「台灣省國術協會會員登記證書」，充其
        量祇能證明其曾繳交會員入會費而已，因為發給協會會員證書，對於入會者
        之技能並不做任何審查，僅須「有興趣」人士皆可繳費加入，實與任何資格
        或品質毫無關係，基本上是可以用錢買來的，是以原告所提就醫證據顯然並
        未經合格醫師處方，故不能認為係治療上所必要之費用。
    ２、原告所提訴外人雙福企業有限公司（下稱雙福公司）之聘書，被告公司否認
        其真正，原告果如受聘於該公司，依勞基法應加入勞保，並依其所領薪資投
        保，按勞工保險條例第十條「各投保單位應為其所屬勞工辦理投保手續及其
        他有關保險事務並備雇用員工或會員名冊」，第十一條「．．各投保單位應
        於其所屬勞工到職．．列表通知保險人．．」。若依原告所提訴外人雙福公
        司於九十一年十二月九日聘請原告為經理每月七萬元，依法該公司應於當時
        即予以加入勞工保險，況原告有糖尿病之宿疾絕無不要求雙福公司為其加入
        勞保以便利看病之理。
  （三）原告所述傷勢前後不一，恐有利用法院為工具行訴訟詐欺之嫌：
        原告於起訴狀事實及理由欄四記載：「我在九十一年四月初八日止腳部動過
        三次手術，加上我有糖尿病傷口很難癒合，醫生建議我鋸掉，因此我自己找
        偏方治療．．」；另於鈞院九十二年五月九日言詞辯論筆錄記載「法官問：
        所提照片是何時的照片？原告：是手術後的情形，是九十一年四月份的照片
        ，本來動手術醫療好了，後來因被告司機的行為造成我腳傷復發」，左營海
        軍醫院：說明二、案內病患因右足踝糖尿病足且傷口不良，於九十一年三月
        三十一日住院接受二次清創手術，因傷口仍須再清創手術，病患決定自行以
        偏方治療，而自動辦理出院。所以，事實上原告之腳傷並非如原告起訴後所
        述「本來動手術醫好了，後來因被告司機的行為造成我腳傷復發」，因此原
        告企圖濫用寶貴司法資源，行其訴訟詐欺之實甚明。
  （四）爰聲明：求為判決駁回原告之訴。
三、經查，原告主張其於九十一年十二月十六日下午五時二十分許，搭乘被告公司所
    屬，由司機丙○○所駕駛之客運班車自台中朝馬站南下前往台南縣仁德站，依被
    告公司之行車路線圖，司機丙○○應行駛國道中山高速公路，並應於接近仁德站
    時提醒乘客是否下車，惟駕駛丙○○並未履行上開義務，竟改變行車路線轉往南
    二高，致原告無法於台南縣仁德站下車，駕駛丙○○並以車子已無法迴轉為由，
    讓原告中途下車之事實，為被告所不爭執，惟原告主張其下車地點係在南二高高
    速公路上，並於高速公路上行走二小時又二十五分後，始由原告配偶騎機車逆向
    上高速公路搭載原告，原告因長時間行走，腳傷復發云云，則為被告所否認，並
    以前開情詞置辯，本件自應審酌原告是否因被告公司駕駛丙○○之行為致受有損
    害﹖二者間有無相當之因果關係存在﹖爰分述如下：
  （一）按損害賠償之債，以有損害之發生及有責任原因之事實，並二者之間，有相
        當因果關係為成立要件。故原告所主張損害賠償之債，如不合於此項成立要
        件者，即難謂有損害賠償請求權存在。最高法院四十八年台上字第四八一號
        著有判例。次按當事人主張有利於己之事實者，就其事實有舉證之責任，民
        事訴訟法第二百七十七條亦定有明文。查，本件原告既係依侵權行為法律關
        係請求被告賠償，原告自應就前開侵權行為成立要件為相當之證明，始能謂
        其請求權存在。
    １、查，原告主張其係於南二高高速公路上下車一節，固為被告所否認，並經證
        人丙○○到證證稱：「本來原告是要到仁德站下車，因為我的班次是台北到
        屏東，公司規定有人要在仁德下車才停仁德站，當時原告是從台中站上車，
        台中站的人沒有跟我說原告要在仁德站下車．．後來我開到新市收費站，因
        為當時客滿，所以我認為沒有人要下車，所以就由原來的中山高路線改為南
        二高路線．．當時因為另外有一位乘客要在仁德下車，所以我詢問他可否在
        關廟交流道下車，該乘客說可以，等該乘客下車後，我正經由迴轉道要往高
        速公路時，原告才跟我說他要在仁德站下車，我本來建議原告坐車到屏東，
        再搭車回仁德，但原告認為關廟距離台南比較近，所以他就下車．．（原告
        下車的地點為何﹖）是在一般道路與高速公路銜接處有一個爬坡道，原告是
        在爬坡道下車」等語（參本院九十二年八月八日言詞辯論筆錄），惟前開證
        人係當天客運班車之駕駛員，其因改駛其他路線致原告不得已而中途下車之
        地點，乃事涉其責任輕重之問題，而為利害關係人，則其證述係於高速公路
        匝道讓原告下車乙節，是否可信，尚非無疑，而觀諸原告所提由被告公司仁
        德站站管陳岳鋒所出具之文件（參起訴狀所附證物）係記載「司機丙○○把
        乘客下在南二高上，讓郭先生從南二高上自行走回家．．經仁德站管電話連
        絡屏東站與司機丙○○，以上為屬實情事，該司機確實讓乘客在高速公路上
        下車」等語，及被告九十二年二月二十六日（九二）統業字第一０二號函文
        亦記載：「本公司徐姓駕駛員駕駛ＦＲ－六六八於九十一年十一月十六日十
        七時二十分，未按公司規定擅自改駛南二高關廟與田寮之間路段，導致台端
        （指原告）未能於本公司仁德站下車，而行走於高速公路上」等語以觀，均
        堪認被告於事發後先行調查之結果，已認原告確係在高速公路上下車，而非
        銜接高速公路之匝道上下車，乃出具前開文件予原告，是證人丙○○此部分
        之證詞，尚難據採。
    ２、次查，原告主張其於南二高高速公路下車後，行走約二小時又二十五分至爬
        坡道閘道，始由其配偶鄭麗琴騎機車逆向至該處搭載原告等語，雖經證人鄭
        麗琴到庭證述：「他（指原告）四點多在台中時，有打電話給我說他約五點
        左右上車，我計算約二個小時會到仁德交流道，所以在家裡等，後來在八點
        左右，他打電話給我說他在南二高，已經下車，他說他在很暗的地方，因為
        我不會開車，所以我從關廟的南二高這邊逆向行駛，我上了匝道後約十幾分
        鐘後才遇到原告，當時他也一直在行走」等語（參本院九十二年十月八日言
        詞辯論筆錄），惟為被告所否認，並辯稱：原告於起訴狀係陳稱於高速公路
        上行走二小時又二十五分，嗣後卻又表示行走時間為半小時，前後不一等語
        。另參諸原告自承其於九十一年十二月十六日下午五時二十分許搭乘被告公
        司客運班車後，約二個小時即可到達台南仁德站，且其於高速公路上下車時
        間約為當日晚上七時二十分等語以觀（參本院九十二年八月八日、九十二年
        十月八日言詞辯論筆錄），原告下車後行走之時間應在當日晚上七時二十分
        以後，且原告亦自承其於駕駛丙○○在關廟交流道讓一位乘客下車後再迴轉
        上高速公路，約五分鐘即發覺有異而下車等語（參本院九十二年六月六日言
        詞辯論筆錄），亦堪認原告下車地點應係距離關廟交流道約五分鐘車程之地
        方。另核對本院所調閱原告當日以其手機號碼0000000000號聯絡
        證人鄭麗琴手機號碼0000000000號之通聯資料，原告於當日下午
        五時十四分上車前後曾以前開手機聯絡證人鄭麗琴，證人鄭麗琴於當日晚上
        七時七分、七時十分原告下車前亦曾聯絡原告，嗣原告於晚上七時二十分下
        車後，其與證人鄭麗琴又於七時二十五分、七時三十七分、七時四十一分以
        手機頻繁聯絡，其後即未再以前開二手機號碼互通一節，亦有泛亞電信ＣＤ
        Ｒ通聯資料傳真一紙附卷可佐，堪認原告於九十一年十二月十六日晚上七時
        二十分下車後，為聯絡證人鄭麗琴前來搭載，乃以手機反覆確認原告所在，
        迄最後一通（七時四十一分）手機通話後，原告已與證人鄭麗琴碰面，始未
        再使用手機聯絡，是原告自當日晚上七時二十分下車後迄搭載證人鄭麗琴所
        騎機車，應僅二十餘分鐘，參以原告下車地點又僅距離關廟交流道約五分鐘
        車程，證人鄭麗琴並證稱：其上匝道後約十幾分鐘才遇到原告等語（參本院
        九十二年十月八月言詞辯論筆錄），則原告與證人鄭麗琴相遇之地點應距離
        原告下車地點不遠，足徵原告應係顧慮腳傷緩慢行走，其行走距離不長，是
        其主張下車後一直徒步行走於高速公路長達二小時又二十五分鐘云云，實無
        可採。
    ３、再查，原告主張其腳部曾於九十一年四月八日前進行三次手術，又因糖尿病
        ，傷口難癒合，醫師本建議截肢，惟原告於九十一年四月九日自動出院尋找
        偏方，卻因本次事件行走於高速公路致腳傷復發云云，雖經其提出榮祥國術
        館統一發票影本一紙為證，惟為被告所否認，而經本院向國軍左營醫院函詢
        結果，原告係因右足踝糖尿病足且傷口不良，於九十一年三月三十一日住院
        接受二次清創手術，因傷口仍須再清創手術，原告決定自行以偏方治療，而
        辦理自動出院，嗣於九十二年三月六日門診追蹤時，傷口雖有進步，但尚未
        癒合，有該院九十二年六月十六日醫和字第０九二０００一四三七號函文在
        卷可佐，原告既於九十一年四月九日出院後即自行尋求偏方治療，其間未再
        至醫療院所治療，則其於本件事件發生前已存在之糖尿病足，是否已因偏方
        而治癒，並因嗣後行走高速公路而復發一節，實無醫療院所之就診紀錄及醫
        師診斷可資佐證，再參諸原告於九十一年四月九日出院後係自榮祥國術館取
        藥外敷一節，亦據證人張榮祥到庭證稱：「（為何簽發該收據﹖）那是原告
        到國術館來買藥開立的，那是針對外傷潰爛治療的，當時原告是我父親看的
        ，藥是我父親開的．．我父親現在八十多歲，處於半退休的狀態，原告僅是
        向我們買藥膏．．我是七月份後才回國術館，原告於九十一年十二月十六日
        之前就有到我們國術館拿藥，原告大約每隔三日來拿一次藥膏．．我是大略
        知道原告四月份就受傷了，因為原告去就診的數家醫院都說要截肢，我從七
        月回來後，原告持續跟我買藥，我不知道他的傷口，因為我沒有看他的傷口
        」等語（參本院九十二年八月八日言詞辯論筆錄），足徵原告於九十一年四
        月九日以後係至榮祥國術館買藥，且於本件事件前後，均係每隔三日即向證
        人張榮祥買藥，且其次數、用藥種類均未因本次事件而有所變異，堪認原告
        於九十一年十二月十六前，原糖尿病足仍未治癒，且其於九十一年十二月十
        六日以後，亦未因行走高速公路致病情加重，而需國術館人員重新診斷開立
        新處方之情形，則原告主張其係因本次事件致腳傷復發云云，即無可採。
  （二）綜參以上各節以觀，原告於九十一年十二月十六日前，已因糖尿病足接受清
        創手術，在未治癒前，即自動辦理出院，尋求偏方，而被告司機丙○○雖未
        依公司規定路線行駛，致原告於距離關廟交流道五分鐘車程之高速公路上下
        車，惟其係於下車地點不遠處即由證人鄭麗琴騎乘機車前來搭載，事後原告
        又未就腳傷重新診斷，堪認原告所述治療乃係因原有之糖尿病足所致，並未
        因本次事件致有加重病情之情事，則原告所主張醫藥費之支出及無法工作之
        損失等，即與被告公司駕駛丙○○未依規定路線行駛，致原告須於高速公路
        下車一節，無相當之因果關係存在。
四、從而，原告依侵權行為法律關係請求被告給付醫藥費十一萬元、薪資損失二十一
    萬元、精神慰撫金二十萬元，共計五十二萬元，為無理由，應予駁回。
五、訴訟費用負擔之依據：民事訴訟法第七十八條。
中      華      民      國    九十二    年      十      月    二十二    日
                              臺灣臺南地方法院民事第二庭
~B法      官  林育幟
右為正本係照原本作成
如對本判決上訴，須於判決送達後廿日內向本院提出上訴狀
中      華      民      國    九十二    年      十      月    二十二    日
~B法院書記官  黃淑櫻


司法院資訊處製作；財團法人民間司法改革基金會備份。
